臺灣高雄地方法院民事判決
111年度簡字第13號
原      告  黃仰蓉
訴訟代理人  王盛鐸律師
複  代理人  張睿方律師
            魏琳珊律師
被      告  黃基洲（已歿）
訴訟代理人  洪紹恩
上列當事人間請求侵權行為損害賠償事件，原告提起刑事附帶民
事訴訟，經本院刑事庭移送前來（109年度審交附民字第314號）
，本院於民國111年4月20日言詞辯論終結，判決如下：
    主      文
被告應給付原告新臺幣參拾壹萬肆仟壹佰玖拾捌元，及自民國一
○九年八月一日起至清償日止，按週年利率百分之五計算之利息
。
原告其餘之訴駁回。
訴訟費用由被告負擔十分之一，其餘由原告負擔。
本判決第一項得假執行；但被告以新臺幣參拾壹萬肆仟壹佰玖拾
捌元為原告預供擔保，得免為假執行。
    事實及理由
一、按當事人死亡者，訴訟程序在有繼承人、遺產管理人或其他
    依法令應續行訴訟之人承受其訴訟以前當然停止。又第168
    條、第169條第1項及第170條至前條之規定，於有訴訟代理
    人時不適用之，民事訴訟法第168條、第173條定有明文。本
    件被告固於訴訟中之民國110年9月28日死亡，有全戶戶籍資
    料查詢結果在卷可稽（本院卷第235頁），然被告於死亡前
    已有委任洪紹恩為訴訟代理人，依前揭規定所示，本件自無
    當然停止訴訟，合先敘明。
二、原告主張：被告於108 年4 月10日8 時40分許，騎乘車牌號
    碼000- 000號普通重型機車，沿高雄市○○區○○街○○○○○○○○○○
    ○街00號前，疏未注意汽車應依規定行駛，不得駛入來車道
    ，竟逕自偏左駛入對向車道，適伊騎乘車牌號碼號ZWY-213 
    普通輕型機車沿自重街由東往西方向行駛而至，2 車因而發
    生碰撞（下稱系爭事故），致伊除受有尾椎線性骨折、左上
    肢及左下肢多處挫傷、右足踝挫傷等傷害外，亦受有且原告
    亦受有前臂挫傷、手部挫傷、膝部挫傷、足部挫傷、肢體多
    處擦傷（上開傷害下合稱系爭傷害），及第五腰椎峽部裂第
    五腰椎第一薦椎滑脫疑左大腿坐骨神經痛（下稱系爭第五腰
    椎傷害）等傷害。被告上開所為涉犯過失傷害罪（原告所受
    尾椎線性骨折、左上肢及左下肢多處挫傷、右足踝挫傷等傷
    害部分），業經本院109年度交簡字第2068號刑事判決判處
    罪刑確定在案（下稱系爭刑案）。伊因系爭傷害及系爭第五
    腰椎傷害受有醫藥費用新臺幣（下同）3萬5,292元、就醫交
    通費用1萬3,660元、無法工作損失12萬5,979元、醫療及復
    健用品費4萬4,000元、勞動能力減損386萬7,956元及非財產
    上損害50萬元等損失。爰依民法第184條第1項前段、第191
    條之2前段、第193條第1項、第195條第1項前段等規定，提
    起本訴等語。並聲明：被告應給付原告458萬6,527元，及自
    刑事附帶民事訴訟起訴狀繕本送達翌日起至清償日止，按週
    年利率5 ％計算之利息。
三、被告則以：伊就系爭事故之發生固有過失，然否認原告因系
    爭事故而受有系爭第五腰椎傷害，亦否認原告受有勞動能力
    減損之損失，而原告請求非財產上損害之數額過高等語置辯
    。並聲明：原告之訴駁回。
三、兩造不爭執事項：
（一）被告對系爭事故之發生具有過失，原告因系爭事故之發生
      受有系爭傷害。
（二）原告因系爭傷害及系爭第五腰椎傷害而受有下列損失：
⑴１、醫藥費用3萬5,292元。
⑵２、就醫交通費用1萬3,660元。
⑶３、無法工作損失12萬5,979元。
  ４、醫療及復健用品費4萬4,000元。
⑸５、上開共計21萬8,931元，其中系爭傷害所佔比例之損失數   
     額為16萬4,198元。
（三）兩造對於他造之學、經歷，及本院調取兩造之稅務電子閘
      門財產所得資料，均不爭執。
四、本件之爭點：
（一）系爭第五腰椎傷害是否與系爭事故之發生具有相當因果關
      係？
（二）原告得請求賠付之項目及數額為何？ 
五、本院得心證之理由：
（一）原告主張被告就系爭事故之發生具有過失，原告因而受有
      系爭傷害，為被告所不爭執，此部分堪信真實。
（二）系爭第五腰椎傷害是否與系爭事故之發生具有相當因果關
      係？
  １、按當事人主張有利於己之事實者，就其事實有舉證之責任
      ，民事訴訟法第277 條前段定有明文。是以主張法律關係
      存在之當事人，須就該法律關係發生所須具備之特別要件
      ，負舉證之責任。就侵權行為言，主張侵權行為存在之人
      ，即應就侵權行為成立之要件即就行為人有故意或過失、
      有不法侵害權利之行為及有損害之發生、損害與行為之因
      果關係等要件，負舉證責任。而民事訴訟如係由原告主張
      權利者，應先由原告負舉證之責，若原告先不能舉證，以
      證實自己主張之事實為真實，則被告就其抗辯事實即令不
      能舉證，或其所舉證據尚有疵累，亦應駁回原告之請求。
      原告主張其因系爭事故受有系爭第五腰椎傷害，然為被告
      所否認，原告自應就此因果關係存在等利己之事實，負舉
      證責任之責。
  ２、經本院送請財團法人私立高雄醫學大學附設中和紀念醫院
      （下稱高醫）鑑定結果，高醫雖表示系爭第五腰椎傷害可
      能與車禍有關連，然亦有可能長期工作及姿勢所導致，病
      歷資料無法鑑定出是否為車禍所導致，有高醫110年12月1
      4日高醫附法字第1100102745號函文及附件在卷可稽（本
      院卷第265至316頁），顯見原告所受系爭第五腰椎傷害亦
      有可能為原告長期工作及姿勢所導致，故高醫無法確切判
      斷與系爭事故具有因果關連性，自難逕為有利原告之認定
      。而原告對此復未更為舉證，自難認此情所指為真，顯難
      憑採，應屬無據。
（三）原告得請求賠付之項目及數額為何？
　    按因故意或過失，不法侵害他人之權利者，負損害賠償責
      任；汽車、機車或其他非依軌道行駛之動力車輛，在使用
      中加損害於他人者，駕駛人應賠償因此所生之損害；不法
      侵害他人之身體或健康者，對於被害人因此喪失或減少勞
      動能力或增加生活上之需要時，應負損害賠償責任；不法
      侵害他人之身體、健康、名譽、自由、信用、隱私、貞操
      ，或不法侵害其他人格法益而情節重大者，被害人雖非財
      產上之損害，亦得請求賠償相當之金額，為民法第184條
      第1項前段、第191條之2、第193條第1項及第195條第1項
      前段所明文。經查，被告因有前開過失，致發生系爭事故
      ，原告並受有系爭傷害，原告依前開規定請求被告賠償其
      所受之損害，即屬有據。是本件原告得請求被告賠付之項
      目及金額為何？析述如下：
　１、關於原告請求醫藥費用、就醫交通費用、無法工作損失、
      醫療及復健用品費等部分，原告因系爭傷害及系爭第五腰
      椎傷害而有就醫治療，其中系爭第五腰椎傷害佔就醫比例
      約25％，有高醫上開函文在卷可佐（本院卷第265頁），則
      原告所受系爭傷害所佔就醫比例為75％，依上揭兩造不爭
      執事項（二）所示，此部分請求共計21萬8,931元，其中
      系爭傷害所佔比例之損失數額為16萬4,198元，則原告此
      部分請求被告賠償16萬4,198元，即屬有據；逾此範圍之
      請求，應屬無據。
　２、勞動能力減損386萬7,956元部分：
　    原告所受系爭傷害經治療後，應能回復受傷前正常功能，
      有高醫上開函文附卷可參，顯見原告所受系爭傷害並無勞
      動能力減損之問題，原告請求此部分賠償，洵屬無據。
　３、非財產上損害50萬元部分：
　　  原告因系爭事故而受有系傷害，已如前述，其精神上自受
      有痛苦，原告依民法第195條第1項規定請求被告賠償非財
      產上損害，洵屬有據。而精神慰撫金之酌定，除被害人所
      受之傷害及痛苦程度外，尚應審酌兩造之身分地位、學識
      經歷、財產狀況等節以定之。查原告為大學畢業，目前擔
      任藥品組長，每月有租金收入約3萬6,000元；被告為大學
      畢業，死亡前無業、無收入，業據兩造陳明在卷，且不爭
      執；復經由本院調取兩造稅務電子閘門財產調件明細表，
      查知原告名下有不動產、被告無不動產；並審酌原告所受
      傷害程度等一切情狀，本院認原告請求被告賠償之非財產
      上損害應以15萬元為適當，逾此部分之請求，則屬過高，
      自當駁回。
六、綜上所述，原告依民法第184條第1項前段、第191條之2前段
    、第193條第1項、第195條第1項前段等規定，請求被告給付
    31萬4,198元，及自刑事附帶民事訴訟起訴狀繕本送達翌日
    （該繕本於109年7月21日寄存送達，10日後即7月31日生效
    ，見附民卷第139頁）即109年8月1日起至清償日止，按週年
    利率5 ％計算之利息之範圍內，為有理由，應予准許；逾此
    範圍外之請求，則屬無據，應予駁回。　　
七、本件原告提起刑事附帶民事訴訟，而由本院刑事庭依刑事訴
    訟法第504 條第1 項規定，裁定移送前來，依同條第2 項規
    定免繳納裁判費，其於本院審理期間，此部分原無訴訟費用
    負擔問題，然因本件審理時尚有調查證據，此部分可能產生
    調查證據之費用，爰由本院命兩造負擔訴訟費用如主文所示
    ，附此敘明。
八、就原告勝訴部分，依民事訴訟法第389 條第1 項第3 款規定
    ，應依職權宣告假執行，並由本院依民事訴訟法第392 條第
    2 項之規定，依職權宣告被告為原告預供擔保，得免為假執
    行。
九、據上論結，本件原告之訴為一部有理由、一部無理由，依民
    事訴訟法第389 條第1 項第3 款、第392 條第2 項、第79條
    ，判決如主文。
中　　華　　民　　國　　111 　年　　5 　　月　　19　　日
                      民事第六庭法　官　饒志民
以上正本係照原本作成。
如對本判決上訴，須於判決送達後20日內向本院提出上訴狀。如
委任律師提起上訴者，應一併繳納上訴審裁判費。
中　　華　　民　　國　　111 　年　　5 　　月　　19　　日
                                書記官　史華齡